臺灣高等法院花蓮分院刑事判決　　　　 96年度上訴字第295號
上　訴　人
即　被　告　丁○○
　　　　　　　　　（現羈押於臺灣花蓮看守所中）
選任辯護人　魏辰州律師
上　訴　人
即　被　告　戊○○
　　　　　　　　　（現羈押於臺灣花蓮看守所中）
指定辯護人　李文平律師
上列上訴人因殺人未遂案件，不服臺灣花蓮地方法院96年度訴字
第33號中華民國96年8月24日第一審判決（起訴案號：臺灣花蓮
地方法院檢察署95年度偵字第6453號），提起上訴，本院判決如
下：
    主  文
上訴駁回。
    事  實
一、丁○○、戊○○飲酒後（尚未達心神喪失、精神耗弱之程度
    ），於民國95年12月22日上午5時30分許，由丁○○駕駛車
    牌號碼U9-1971號自小客車搭載戊○○四處找尋乙○○（乙○○係於同日上午5時20分，在花蓮市○○○街，先遭丁○○、戊○○強行攔下無故遭毆打成傷後逃走者；丁○○、戊○○此部分共同傷害犯行，經原審各判處有期徒刑1年，減
    為有期徒刑6月，因渠二人於本院訊問時當庭具狀撤回上訴
    而確定），行經花蓮市○○○街與國民三街口時，因看甲○○不順眼，便分持渠車內置放之高爾夫球桿一支與美製叢林
    刀一把下車，而渠二人均明知上開器械或質地堅硬或刀刃鋒
    利，以之猛力揮打或胡亂揮砍人之頭部、身體，足以致人死
    亡，仍不顧此，猶執縱然甲○○發生死亡結果，亦不違背渠
    本意之不確定殺人故意之犯意聯絡，由戊○○持上開美製叢
    林刀正面朝手無寸鐵之甲○○頭部、頸部劈砍三刀，甲○○
    本能舉起左手抵擋並轉身逃跑，戊○○又朝其背部砍殺數刀
    ，丁○○亦持上開高爾夫球桿隨意揮擊甲○○，致甲○○受
    有右側背部、左側後胸廓及左上肢多處撕裂傷、左肱骨骨折
    、左側氣胸等傷害，甲○○負傷後忍痛逃跑約500公尺，丁○○、戊○○旋又駕車緊追，追至國興二街與國民五街時，
    丁○○並持上開美製叢林刀欲自後方揮砍甲○○，惟甲○○
    急中生智，躲入附近民宅車庫10幾分鐘而未遭尋獲，丁○○
    、戊○○始忿忿離去。甲○○受有上開傷勢大量流血，經人
    送醫時已呈休克現象，倖急救得宜，始免於死。
二、又於同日上午5時40分許，戊○○駕駛上揭自小客車搭載丁○○，行經花蓮市○○○街88號前，因見丙○○駕駛車牌號
    碼Ｕ9-5933號廂型車擋住渠等前行去路而心生不快，竟將丙○○攔下，並分持渠車內置放之美製叢林刀一把與直徑約2.
    5 公分粗之電纜線一條下車，而渠二人均明知上開器械或刀
    刃鋒利或堅實有彈性，以之胡亂揮砍或猛力揮打人之頭部、
    身體，足以致人死亡，仍不顧此，執以縱然丙○○發生死亡
    結果，亦不違背渠等本意之不確定殺人故意之犯意聯絡，及
    另基於毀損之犯意聯絡，由戊○○先持上開美製叢林刀砸破
    丙○○所駕車輛之後車窗玻璃後，便打開該車之左前車門，
    強拉丙○○下車，惟因丙○○死命拉住排檔桿而未果，戊○○又持刀快速胡亂砍殺手無寸鐵之丙○○數刀，其中一刀甚
    至刺向丙○○腹部，而丙○○僅能本能舉手抵擋及側身閃避
    （刺向腹部該刀因閃避而戳刺到丙○○配戴腰際之手機），
    戊○○旋又砸破丙○○所駕車輛之後車門玻璃，此時丁○○
    亦持上開電纜線戳打丙○○胸部及手部數下，致丙○○當場
    受有右手大拇指外傷性截指、左前臂三處撕裂傷約3.5公分
    、7 公分及6公分、左上臂二處撕裂傷約9公分及12公分、左
    胸廓撕裂傷約7.5公分、左背部二處撕裂傷約8公分及4公分
    （其中丁○○、戊○○所犯共同毀損部分，經原審各判處有
    期徒刑4月，減為有期徒刑2月，因渠二人於本院訊問時當庭
    具狀撤回上訴而確定）。丙○○受傷後大量流血，經人送醫
    急救得宜，始倖免於死。嗣經警方接獲通報，當場查獲丁○○、戊○○，並扣得上揭非屬丁○○、戊○○所有之美製叢
    林刀一把、電纜線一條及高爾夫球桿一支。
三、案經丙○○、甲○○訴由花蓮縣警察局花蓮分局報請臺灣花
    蓮地方法院檢察署檢察官偵查起訴。
    理  由
壹、證據能力部分：
一、按被告以外之人於審判外之陳述，縱不符刑事訴訟法第159
    條之1至之4之規定，而經當事人於審判程序同意作為證據，
    法院審酌該言詞陳述或書面陳述作成時之情況，認為適當者
    ，亦得為證據。當事人、代理人或辯護人於法院調查證據時
    ，知有第159條第1項不得為證據之情形，而未於言詞辯論終
    結前聲明異議者，視為有前項之同意，同法第159條之5定有
    明文。
二、查本件檢察官所舉證據方法（如起訴書證據清單所載）及原
    審引為證據之財團法人佛教慈濟綜合醫院96年4月4日96慈醫
    文字第000770號函暨所附病歷資料、被害人丙○○遭刺毀之
    手機外殼一個，被告二人及辯護人就其證據能力，於本院準
    備程序及審判期日中均未主張有不得為證據之情形，且於本
    院96年12月5日審判期日亦均陳稱同意作為證據，則經本院
    審酌後，認上開證據並無違法取證等瑕疵，且其證據力亦無
    明顯偏低，以資為證據並無不當，復經本院於審判期日依法
    調查，是揆諸上開規定，應均有證據能力，合先敘明。
三、證人甲○○、丙○○於原審審判期日具結後，由檢察官、辯
    護人行交互詰時所為證言，具有證據能力，不待贅論。
貳、實體方面：
一、訊據被告丁○○、戊○○均否認有何殺人未遂之犯行，被告
    二人除辯稱無殺人犯意外，被告丁○○並辯稱：伊未持高爾
    夫球棒及叢林刀毆打被害人甲○○，且就戊○○持刀砍被害
    人甲○○、丙○○部分，伊未與被告戊○○有犯意聯絡云云
    。渠二人辯護人辯護意旨亦稱：被告二人與告訴人甲○○、
    丙○○二人素不相識，亦無怨隙，且告訴人二人受傷部位均
    非要害，足證被告二人無殺人動機及僅具傷害犯意云云。
二、惟查：
  (一)上揭事實欄一、二所載之被害人甲○○、丙○○如何於上揭
    時地遭被告二人分持高爾夫球桿、美製叢林刀、電纜線揮砍
    等情，業據被告二人於原審準備程序時承認無訛（原審卷一
    第61頁、第63、64頁），並經證人即告訴人甲○○、丙○○
    分別於警詢、偵查及原審審理時指證綦詳（詳偵查卷第27頁
    至第32頁、第60、61頁、第63、64頁，原審卷二第212頁至
    第217頁），且事實欄二所載被告二人砍殺被害人丙○○部
    分，亦與目擊證人邱伯昌於警詢時證述情節相符。且被害人
    甲○○受有右側背部、左側後胸廓及左上肢多處撕裂傷、左
    肱骨骨折、左側氣胸等傷害，並因此大量流血，經人送醫時
    已呈休克現象，倖急救得宜，始免於死，及被害人丙○○受
    有右手大拇指外傷性截指、左前臂三處撕裂傷約3.5公分、7
    公分及6公分、左上臂二處撕裂傷約9公分及12公分、左胸廓
    撕裂傷約7.5公分、左背部二處撕裂傷約8公分及4公分等傷
    害，經人送醫時已呈休克現象，倖急救得宜，始免於死等節
    ，並有財團法人佛教慈濟綜合醫院診斷證明書共4紙、甲○○、丙○○受傷及血跡、車牌號碼Ｕ9-593 3號汽車遭毀損
    照片共18幀、被告二人沾有血漬之手部照片共4幀在卷可稽
    （警卷第37頁、偵查卷第35至第42頁、警卷第42頁至第49頁
    ）；此外復有被害人丙○○遭刺毀之手機外殼一個扣案（附
    於原審卷一第237頁證物袋）及被告二人自承用以砍傷被害
    人之美製叢林刀1把、直徑約2.5公分粗之電纜線1條及高爾
    夫球桿1支扣案可佐。
  (二)至被告丁○○於本院固辯稱伊未持刀及高爾夫球棒毆打被害
    人甲○○云云。然，證人甲○○於警偵及原審審理時先後證
    述如下：
   (1)於95年12月23日17時許，在慈濟醫院3A17-1號病房，向司
     法警察指證：在花蓮市○○○街與國民三街口修理朋友的
     車子，有二名男子走路過來，突然長髮男子拿刀向我砍殺
     過來，我就用手擋，短頭髮男子下車後持高爾夫球桿站在
     旁邊，但是長髮男子又拿刀子向我背部刺過來，後來我就
     從國民三街、國聯一路、國民五街方向逃跑，但是該長頭
     髮之男子手持刀子跑步追來，後面就跟著一部自小客車，
     當我被追到花蓮市○○○街與國民五街口時，我就看到短
     髮之男子向長頭髮之男子拿取刀子，短頭髮之男子就向我
     砍過來，後來我就在附近找別人的車庫躲起來，約20分鐘
     ；（警問：長髮男子是否為戊○○、短髮男子為丁○○？
     ）是；（警問：戊○○、丁○○砍殺你前，其小客車為何
     人駕駛？）是丁○○駕駛等語（偵查卷第28頁）；
   (2)於檢察官偵查時，依法具結後亦向檢察官陳述：他們輪流
     拿叢林刀砍我；右肩部是比較瘦小拿刀殺我的等情（偵查
     卷第63頁）；
   (3)於原審審理中具結證稱：我準備要離開時，被告戊○○就
     拿一把刀到我面前稱我很臭屁，我問有何事情，他沒有說
     話就直接砍下去，被告丁○○拿高爾夫球桿下車走過來，
     我就逃跑，他們就上車追我，到派報社時我到車庫內躲起
     來，他們找不到我，經過約10分鐘，我就到派報社求救；
     （辯護人問：你大概逃跑多久後，發現他們開車追你？）
     在轉角時，看到他們開黑色車子追過來，追到我之後，被
     告丁○○還有拿刀下車繼續追我，我們距離約10公尺左右
     ，他追我期間有跌倒，我見他跌倒，我就彎到國聯一路往
     派報社位置逃跑；（辯護人問：當被告戊○○先下車砍你
     後，被告丁○○有無拿東西打你？）被告丁○○有拿高爾
     夫球桿打我；被告戊○○面對面時連續對我頭、頸部揮砍
     三刀，造成我左上臂到手肘有三處均長約10公分的刀痕，
     其中有一刀還造成我左手肘骨折，三刀刀痕均呈平形狀（
     經原審審判長當庭勘驗證人甲○○左手傷勢，確實如證人
     甲○○所述，目前證人左手上臂呈三處刀疤）；（檢察官
     問：你稱右肩部是比較瘦小的砍人你的，是指被告何人？
     ）是被告丁○○砍的，是何時間砍的我忘記了；被告丁○○有持刀，但是有無砍到我身體我不能確定；（辯護人問
     ：你轉身逃跑時，右肩受傷，你如何確定是被告丁○○拿
     刀砍你？）因為我看到他拿刀；我是在被告丁○○開車追
     到我下車後，我才看到他拿刀等語明確（原審卷二第61頁
     以下）。
    綜觀上開證人甲○○先後證述各節，就被告戊○○持刀揮砍
    其時，被告丁○○亦持高爾夫球桿下車到其身旁，及其逃跑
    後，確見被告丁○○持刀追其等情，於警詢及原審審理時始
    終指證一致，而於偵查中所為陳述雖嫌簡略，但亦仍指證被
    告二人輪流拿叢林刀等語如上，足見證人甲○○此部分證述
    並無瑕疵，堪以採信。至證人甲○○就有無遭被告丁○○持
    高爾夫球桿及叢林刀砍傷乙節，固先後陳詞不一，甚且不確
    定是否有遭被告丁○○持上開高爾夫球桿及叢林刀揮砍成傷
    ，但證人無故遭人砍殺後，於急於逃離現場而慌亂之下，對
    何人持刀雖能明確指認，但對於其傷勢係由何人持刀揮砍而
    成，則難期其亦有清晰之記憶，故殊不能以此即遽謂證人所
    證均不足採認。再被告戊○○於本院審理中雖以證人身分證
    稱：在其的記憶裡面丁○○並沒有攻擊甲○○等語，但經檢
    察官詰以：你說你們是在95年12月21日晚上開始喝酒，喝到
    晚上3、4點，當時你們的精神狀況如何？時，卻答稱：什麼
    都記不得云云（本院卷第122頁、第123頁），則被告戊○○
    既云什麼都記不得，又如何知道被告丁○○有無攻擊被害人
    ？由此，證人即共同被告戊○○前開證言實不足為被告丁○○有利之認定。從而被告丁○○否認持刀及高爾夫球桿毆打
    被害人甲○○云云，委無足取。
  (三)又被告二人固均辯稱無殺人犯意云云，然查扣案之美製叢林
    刀一支，全長59公分，刀刃46公分，刀柄13公分，係鋼鐵材
    質，質地堅硬，刀鋒銳利，刀背呈鋸齒狀亦屬銳利；電纜線
    一支，全長66公分，直徑約2.5公分圓柱體，塑膠材質中間
    包有電纜且有彈性；高爾夫球桿一支，全長100公分，鐵製
    品，質地堅硬等情，業經原審勘驗屬實，並製有勘驗筆錄在
    卷可稽（原審卷一第159頁）。是由客觀上觀察，持上開器
    械，用力揮砍或戳擊人之身體足以致死。又人體頭部為要害
    所在，胸部及背部有心臟、肺臟等重要器官，頸部則有大動
    脈，如以利刃猛砍，或導致臟器破裂或大量失血，均有立即
    之生命危險，此為眾所周知之常識，被告丁○○及戊○○於
    犯案時均年滿24歲，前者高職肄業，後者則高中肄業，有年
    籍資料二紙在卷可參，被告二人實無法諉為不知。然被告戊○○竟仍持上開美製叢林刀正面朝告訴人甲○○頭部、頸部
    接續劈砍三刀，告訴人甲○○僅能本能舉手抵擋，其中一刀
    造成左手骨折，而在告訴人甲○○轉身逃跑時，被告戊○○
    又朝其背部揮砍數刀，被告丁○○亦持上開高爾夫球桿隨意
    揮擊告訴人甲○○，嗣被告二人見告訴人甲○○負傷逃跑仍
    不罷手，又駕車追逐，被告丁○○並下車持上開美製叢林刀
    欲自後方揮砍告訴人甲○○，致告訴人甲○○受有右側背部
    、左側後胸廓及左上肢多處撕裂傷、左肱骨骨折、左側氣胸
    等傷害，經送醫急救時，則因多處撕裂傷均深及內臟，並造
    成左肱骨骨折、左側氣胸，且呈現休克現象，有危及生命之
    虞等情，除據證人即告訴人甲○○證述歷歷外，並有上揭診
    斷證明書及財團法人佛教慈濟綜合醫院96年4月4日96慈醫文
    字第000770號函暨所附病歷資料附卷可參（原審卷一第108
    至第110頁）。則以告訴人甲○○舉手抵擋時竟造成左手骨
    折，又其受傷部位多分布在胸、背部位，其中尤以胸部之人
    體重要器官部位受創最為嚴重，並造成氣胸乙節，可見被告
    戊○○揮刀砍擊力道之猛，且於揮砍時毫不在意所砍部位是
    否將導致告訴人甲○○死亡結果，甚者，被告丁○○見到告
    訴人甲○○已血濺當場，仍不罷手，還驅車追逐並下車持刀
    欲自後方揮砍，顯見被告二人殺意甚堅，縱使渠等所為將導
    致告訴人甲○○死亡亦在所不惜，而絕非僅以傷害為足。
  (四)再者，被告戊○○持刀快速胡亂砍殺坐於車內之告訴人丙○○9刀，另有一刀甚刺向告訴人丙○○腹部，而告訴人丙○○僅能本能舉手抵擋及側身閃避，被告丁○○亦持上開電纜
    線戳打告訴人丙○○胸部及手部數下，致告訴人丙○○受有
    右手大拇指外傷性截指、左前臂三處撕裂傷約3.5公分、7公
    分及6公分、左上臂二處撕裂傷約9公分及12公分、左胸廓撕
    裂傷約7.5公分、左背部二處撕裂傷約8公分及4公分之傷勢
    ，經送醫急救時，因遭砍九刀，已有失血情形，至刺向腹部
    該刀因告訴人丙○○閃避而戳刺到其配戴腰際之手機等情，
    除據證人即告訴人丙○○證述綦詳外，並有上揭診斷證明書
    及財團法人佛教慈濟綜合醫院96年4月4日96慈醫文字第0007
    70號函暨所附病歷資料在卷及遭刺裂之手機外殼一個扣案可
    憑，則以告訴人丙○○坐立於車內之狹小空間內，本無逃脫
    之可能，被告戊○○站立車外持刀向車內胡亂快速揮砍，其
    應可預見所砍部位乃告訴人丙○○之頭部、頸部、胸部及腹
    部，均極易導致告訴人丙○○死亡，其仍執意為之，快速亂
    刀砍殺，且從告訴人丙○○之右手大拇指遭砍斷，遭砍9刀
    傷口均長，顯見被告戊○○下手既猛且狠，而被告丁○○見
    告訴人丙○○遭砍已血濺斑斑，仍不罷手，反持上開電纜線
    戳打告訴人丙○○胸部及手部數下，益見被告二人殺意甚堅
    ，縱使渠等所為將導致告訴人丙○○死亡亦在所不惜，絕非
    僅止於傷害犯意而已。至告訴人丙○○所呈傷勢雖多在手臂
    ，然此乃因告訴人丙○○本能舉手抵擋或側身閃避得宜及緊
    抓排檔拒絕下車之結果，尚非可因此而反推被告二人僅具傷
    害故意，辯護人上揭辯護之旨，亦非有據。
  (五)又按殺人與傷害人致死之區別，應以加害人有無殺意為斷，
    不能因與被害人素不相識，原無宿怨，即認無殺人之故意（
    最高法院51年臺上字第1291號判例意旨參照）。被告二人對
    告訴人甲○○、丙○○顯具殺人之間接故意，已如前述，是
    尚非能僅憑被告二人與告訴人甲○○、丙○○素不相識，亦
    無怨隙，而無殺人動機，即逆論被告二人不具殺人間接故意
    。是辯護人上揭所辯，並不足採。至被告丁○○雖提出其於
    財團法人臺灣基督教門諾會醫院身心醫學科就診之病歷，欲
    證明其案發時乃心智欠缺之人，然觀之該病歷資料僅記載其
    前因事業、感情不順，已有打人慾望及失眠情形，經醫生建
    議要多做運動，該病歷並未對其做精神方面之鑑定，自不足
    據為被告丁○○案發時乃心智欠缺人之證明，況被告丁○○
    既早已知悉有上開病症，即應更加謹言慎行才是，欲以此合
    理化其犯行，實屬無稽。
  (六)復者，按共同實施犯罪行為，在合同意思範圍內，相互利用
    他人之行為，以達其犯罪之目的，原不必每一階段均參與，
    祇須分擔犯罪行為之一部，即應對於全部所發生之結果共同
    負責。而共同正犯之意思聯絡，不限於事前有所協議，於行
    為當時，基於相互之認識，以共同犯罪之意思參與者，亦無
    礙於共同正犯之成立，此有最高法院94年度台上字第5480號
    判決意旨可資參照。證人即共同被告戊○○於本院審理中固
    證稱其持刀攻擊被害人甲○○、丙○○二人，並未與丁○○
    討論等語（本院卷第122頁）。然被告戊○○持叢林刀砍殺
    被害人甲○○時，被告丁○○或亦持高爾夫球桿揮擊，或於
    被害人甲○○逃離時亦持叢林刀由後追逐；另被告戊○○持
    叢林刀砍殺被害人丙○○時，被告丁○○亦持電纜線戳打丙○○等情，均已認定如上，是縱被告二人就砍殺被害人時事
    前未曾協議，但於行為當時，顯對於互相之行為有所認識，
    並均以共同殺人之故意參與殺人之行為，要無置疑，是依上
    開最高法院判決意旨，被告丁○○與被告戊○○所為自無礙
    於共同正犯之成立。被告丁○○辯稱伊未與被告戊○○有犯
    意聯絡云云，亦無足取。
  (七)綜上所述，被告二人上開辯解，均屬事後卸責之詞，均無可
    採。其二人殺人未遂之犯行，事證明確，堪以認定。
三、論罪之理由：
  (一)核被告二人就事實欄一、二所載砍殺被害人甲○○、丙○○
    未遂之行為，均係犯刑法第271條第2項、第1項之殺人未遂
    罪，且均併依刑法第25條第2項規定減輕其刑。
  (二)另被告二人分別各揮砍告訴人甲○○、丙○○數刀，皆分別
    係於密切接近之時間及地點實施，侵害法益相同，各行為應
    不具獨立性，且係出於同一殺人之間接故意而為，依一般社
    會觀念，應視為數個舉動之接續施行，合為包括之一行為予
    以評價，而各均屬接續犯。
  (三)被告二人就上開犯行有犯意聯絡，並或被告二人或推由被告
    戊○○下手實施犯罪，均為共同正犯。且被告二人所犯上開
    二次殺人未遂各罪，均犯意各別，應分論併罰。
四、上訴駁回之理由：
  (一)原審法院審理後，認被告二人所犯殺人未遂犯行明確，適用
    刑法第28條、第271條第2項、第1項、第25條第2項、第51條
    第5款等規定，並審酌被告二人因酒後稍有不快，即無故悍
    然出手並持兇器隨機砍殺路人，顯見品行惡劣，並嚴重破壞
    社會治安，暨行兇手法、行兇持續時間、事後僅和告訴人甲○○達成和解，有和解書二紙在卷可稽，及被告二人犯罪後
    坦承部分犯行之態度等一切情狀，就渠等所犯殺人未遂二罪
    ，就被告丁○○部分各量處有期徒刑6年6月及7年6月；就被
    告戊○○部分各量處有期徒刑7年及8年。亦認扣案之美製叢
    林刀一把、電纜線一條及高爾夫球桿一支，被告二人均否認
    為其等所有，復無證據證明確係被告二人所有，亦非違禁物
    ，而未為沒收之諭知等，經核其認事用法並無誤，量刑亦稱
    妥適，應予維持。
  (二)被告二人上訴意旨仍執陳詞否認犯行，並率予指摘原判決不
    當，為無理由，應予駁回。
五、本件原審判決係判處被告二人各犯傷害罪、二次殺人未遂罪
    及毀損罪，並認屬數罪併罰。被告二人不服原審判決提起上
    訴後，於本院訊問時就原審判決認其等所犯傷害罪及毀損罪
    部分，具狀撤回上訴（本院卷第33頁、第35、36頁），茲該
    二罪於撤回上訴時已確定，是本院所得審理範圍乃僅原審判
    決所認被告二人二次共同殺人未遂之犯罪事實，合此說明。
據上論斷，應依刑事訴訟法第368條，判決如主文。
本案經檢察官己○○到庭執行職務。
中　　華　　民　　國　　96　　年　　12　　月　　21　　日
                  刑事庭審判長法  官  賴淳良
                              法  官  劉雪惠
                              法  官  許仕楓
以上正本證明與原本無異。
如不服本判決，應於送達後10日內，向本院提出上訴狀。其未敘
述理由者，並應於提出上訴狀後10日內向本院補提理由狀 (須附
繕本)。
                              書記官  劉夢蕾
中　　華　　民　　國　　96　　年　　12　　月　　21　　日
附錄    本判決論罪科刑法條：
刑法第271條
殺人者，處死刑、無期徒刑或 10 年以上有期徒刑。
前項之未遂犯罰之。
